【裁判字號】    96,訴,1229
【裁判日期】    970131
【裁判案由】    業務過失致死等
【裁判全文】
臺灣士林地方法院刑事判決              96年度訴字第1229號
公  訴  人  臺灣士林地方法院檢察署檢察官
被      告  威明工程有限公司
兼  代表人  丙○○
上一人
選任辯護人  林淑惠律師
上列被告等因業務過失致死等案件，經檢察官提起公訴（96年度
偵字第6605號、第11357 號），被告等於準備程序中就被訴事實
為有罪之陳述，本院合議庭裁定由受命法官獨任改依簡式審判程
序審理，並判決如下：
    主  文
威明工程有限公司違反雇主對防止有崩塌之虞之作業場所引起之
危害，應有符合標準之必要安全衛生設備之規定，致發生勞工死
亡之職業災害，科罰金新臺幣陸萬元，減為新台幣參萬元。
丙○○從事業務之人，因業務上之過失致人於死，處有期徒刑陸
月，如易科罰金，以新臺幣壹仟元折算壹日，減為有期徒刑參月
，如易科罰金，以新台幣壹仟元折算壹日。緩刑參年。
    事  實
一、丙○○係威明工程有限公司（設臺北縣中和市○○路208 巷
    48號2 樓，下稱威明公司）負責人，負責威明公司安全衛生
    設備之購置、維修及人員訓練等勞工安全衛生事務，且為威
    明公司承攬之臺北市南港區○○○○路改建工程局「南港專
    案CL306/391A標向陽路段隧道」擋土支撐工程之現場監工，
    為從事業務之人，並與威明公司同屬勞工安全衛生法第2條
    第2 項所稱之雇主。威明公司及丙○○依勞工安全衛生法第
    5 條第1 項第5 款及營造安全衛生設施標準第13條、第77條
    之規定，對於防止有崩塌之虞之作業場所引起之危害，應有
    符合標準之必要安全衛生設備；又雇主使勞工於鄰近邊坡或
    構造物之工作場所作業，應有防止邊坡或構造物倒塌、崩塌
    之設施，雇主對於開挖場所有地面崩塌或土石飛落之虞時，
    應依地質及環境狀況，設置適當之擋土支撐、反循環樁、連
    續壁、邊坡保護等方法或張設防護網等設施，竟疏未注意且
    並無不能注意之情形，未於上揭工地之地下坑道邊坡依法設
    置擋土防護設施以防止土石崩塌。民國95年12月21日14時30
    分，威明公司員工江萬華為進行安全支撐架鎖螺絲之作業，
    進入上揭工地內寬約26公尺長、深約16公尺高之地下坑道內
    ，該坑道因連日大雨造成土壤鬆動，且欠缺擋土防護設施而
    大量塌落，致江萬華逃避不及為土石掩埋，迨至翌日凌晨1
    時45分，始經救災人員挖出送醫救治，嗣不治死亡。
二、案經臺北市政府告發暨被害人江萬華之子甲○○、乙○○訴
    由臺灣士林地方法院檢察署檢察官偵查起訴。
    理  由
一、本件被告威明公司、丙○○所犯非死刑、無期徒刑或最輕本
    刑有期徒刑3 年以上之罪，亦非高等法院管轄第一審案件，
    且於準備程序進行中，被告等先就被訴事實為有罪之陳述，
    經告知簡式審判程序之旨，並聽取檢察官、被告、辯護人之
    意見後，本院合議庭裁定由受命法官進行簡式審判程序，是
    本件之證據調查，依刑事訴訟法第273 條之2 規定，不受同
    法第159 條第1 項、第161 條之2 、第161 條之3 、第163
    條之1 及第164 條至第170 條規定之限制，合先敘明。
二、上揭事實業據被告丙○○於本院坦承不諱，並有臺灣士林地
    方法院檢察署相驗屍體證明書、驗斷書、勘驗筆錄、臺北市
    政府勞工局職業災害檢查報告書各1 份、現場照片9 幀附卷
    可稽（96年度相字第15號卷第27頁、第31至40頁、第28至30
    頁、96年度他字第1362號卷第9 至34頁、第41至44頁），堪
    認被告上揭自白與事實相符，應可採信。本案事證明確，被
    告威明公司、丙○○犯行洵堪認定，應依法論科。
三、按雇主對於防止有墜落、崩塌等之虞之作業場所引起之危害
    ，應有符合標準之必要安全衛生設備，勞工安全衛生法第5
    條第1 項第5 款著有規定，法人違反該規定致發生職業災害
    者，法人之行為負責人係犯勞工安全衛生法第31條第1 項之
    罪，法人則依同條第2 項之規定，科以第1 項之罰金。查被
    告丙○○於上開事故發生時，係威明公司之負責人，該公司
    僱用勞工江萬華從事上揭工程，均係勞工安全衛生法第2 條
    第2 項所稱之雇主。本件因雇主違反上開規定，發生勞工江
    萬華死亡之職業災害，核被告丙○○係犯勞工安全衛生法第
    31條第1 項之罪，威明公司則應依同條第2 項之規定，科以
    同條第1 項之罰金。又被告丙○○係從事業務之人，指揮監
    督工程有限公司安全衛生設備之設置、維修及人員訓練等勞
    工安全衛生事務，應注意而未注意應有之防護義務規定，致
    生江萬華死亡之結果，有相當因果關係，另犯刑法第276 條
    第2 項業務過失致人於死罪。被告丙○○以一過失行為，同
    時觸犯上開2 罪，為想像競合犯，應依刑法第55條前段規定
    ，從一重之業務過失致死罪處斷。爰審酌被告威明公司及被
    告丙○○身為雇主，未能盡其業務上之注意義務，確實設置
    擋土支撐設施及防止土石崩塌、滑落或墜落設施，致勞工江
    萬華死亡，惟被告丙○○犯後坦承犯行，態度良好，已與被
    害人江萬華之子即告訴人甲○○、乙○○達成和解，有和解
    書1 份附卷可參（本院卷第31、32頁），告訴人並表示不再
    追究被告刑責（本院卷第27、32頁）等一切情狀，分別量處
    如主文所示之刑，並對被告丙○○諭知易科罰金之折算標準
    。又被告等本件犯罪時間於96年4 月24日之前，符合中華民
    國96年罪犯減刑條例之減刑條件，依該條例第2 條第1 項第
    3 款規定，均減其宣告刑2 分之1 如主文所示，並就被告丙
    ○○減刑後之刑期諭知易科罰金之折算標準。末查被告丙○
    ○未曾因故意犯罪受有期徒刑以上刑之宣告，有臺灣高等法
    院被告全國前案紀錄表1 份在卷可憑，其因一時疏忽，致罹
    刑典，事後已與告訴人達成和解，告訴人於本院準備程序表
    示同意給予被告丙○○自新之機會，堪認被告丙○○經歷本
    件之偵審程序及罪刑宣告後，應知警惕而無再犯之虞，因認
    所宣告之刑以暫不執行其刑為適當，依刑法第74條第1 項第
    1 款規定，宣告緩刑3 年，以勵自新。
據上論斷，應依刑事訴訟法第273 條之1 第1 項、第299 條第1
項前段，勞工安全衛生法第31條第1 項、第2 項，刑法第11條前
段、第276 條第2 項、第55條前段、第41條第1 項前段、第74條
第1 項第1 款，刑法施行法第1 條之1 第1 項、第2 項前段，中
華民國96年罪犯減刑條例第2 條第1 項第3 款、第7 條、第9 條
，判決如主文。
本案經檢察官湯偉祥到庭執行職務。
中    華    民    國    97    年    1     月    31    日
                  刑事第三庭法  官  陳美彤
以上正本證明與原本無異。
如不服本判決，應於收受送達後10日內向本院提出上訴書狀，其
未敘述上訴之理由者並得於提起上訴後20日內向本院補提理由書
（均須按他造當事人之人數附繕本）。
                            書記官  賴麗容
中    華    民    國    97    年    1     月    31    日
附錄本案論罪科刑法條：
勞工安全衛生法第31條
違反第 5 條第 1 項或第 8 條第 1 項之規定，致發生第 28 條
第2 項第1 款之職業災害者，處3 年以下有期徒刑、拘役或科或
併科新台幣15萬元以下罰金。
法人犯前項之罪者，除處罰其負責人外，對該法人亦科以前項之
罰金。
刑法第276條
從事業務之人，因業務上之過失犯前項之罪者，處 5 年以下有期
徒刑或拘役，得併科 3 千元以下罰金。


司法院資訊處製作；財團法人民間司法改革基金會備份。
